【裁判字號】    89,自,11
【裁判日期】    890614
【裁判案由】    詐欺等
【裁判全文】
臺灣基隆地方法院刑事判決                            八十九年度自字第一一號
    自  訴  人  戊○○
    被      告  己○○
                張雅禎
右列被告因詐欺等案件，經自訴人提起自訴，本院判決如左：
    主  文
己○○共同為他人處理事務，意圖損害本人之利益，而為違背其任務之行為，致生損
害於本人之財產，處拘役肆拾日，又損壞他人之門鎖，足以生損害於他人，處拘役貳
拾日，應執行拘役伍拾日，緩刑貳年。
乙○○共同為他人處理事務，意圖損害本人之利益，而為違背其任務之行為，致生損
害於本人之財產，處拘役伍拾日，緩刑貳年。
己○○、乙○○被訴竊盜、詐欺部分均無罪。
    事  實
一、己○○、乙○○為夫妻，緣民國七十四年間己○○之弟戊○○出資購坐落基隆市
    ○○路四四五號之四號國宅一戶，信託登記於王麗雯名下，嗣於八十年間王麗雯
    遭法院通緝，下落不明，戊○○又因案在監服刑，乃委託己○○、乙○○管理前
    開房屋，並將該房屋借予己○○二人居住。詎己○○竟自八十年間起至八十八年
    初止，與乙○○基於共同意圖損害戊○○利益之犯意聯絡，違背其任務，在房屋
    內之各扇門上割洞以通風，使其喪失部分效用，並致生損害於戊○○。迨八十八
    年十二月間，戊○○委託其友人丁○○前往查看前開房屋為己○○、乙○○所拒
    ，戊○○乃終止對己○○二人之所託，並授權丁○○將前開房屋大門之鎖更換。
    己○○於八十九年初至前開房屋取物時，見門鎖已更換，遂將門鎖破壞，致令不
    堪使用，足以生損害於戊○○。
二、案經戊○○提起自訴。
    理  由
壹、有罪部分：
一、訊據被告己○○、乙○○固不否認前開房屋在其管理期間有如前所述損壞情形，
    惟均矢口否認有何背信犯行，辯稱該房屋並非自訴人戊○○所有，且伊係為通風
    始在門上割洞云云。己○○亦坦承於前開時地破壞該房屋大門之門鎖，惟矢口否
    認有毀損犯行，辯稱戴信賢換鎖未通知伊，伊為進入該房屋取物始破壞門鎖云云
    。經查：右揭事實，業據自訴人戊○○指訴歷歷，復經證人丁○○證述綦詳，復
    有相片五紙附卷可稽。而前開房屋為自訴人所有，信託登記於王麗雯名下乙情，
    亦據自訴人之母甲○○多次到庭證述屬實（見本院八十九年四月十日訊問筆錄、
    八十九年六月一日訊問筆錄），被告乙○○於本院調查中亦坦承前開房屋之頭期
    款乃自訴人支付（見本院八十九年三月十六日訊問筆錄），並有本院八十七年度
    訴字第三０九號民事判決在卷可稽。次查使房間通風之方式甚多，裝置紗門或開
    啟窗戶等均屬之，被告等未為前揭措施，竟採在受委任管理房屋之門上割洞，使
    其喪失部分防閑功能之方式，其有損害自訴人利益之意圖甚明。又查被告己○○
    於自訴人終止委任關係，更換新鎖後，縱尚有物品未取出而欲進入前開房屋，亦
    應徵得自訴人同意，並以鑰匙啟門進入，而不得擅自破壞門鎖致令不堪用。綜上
    所述，被告等所辯，均屬卸責之詞，要無足採。事證明確，被告二人犯行均堪認
    定。
二、核被告己○○所為，係犯刑法第三百四十二條之背信罪及同法第三百五十四條之
    毀損罪；被告乙○○所為，係犯刑法第三百四十二條之背信罪。被告二人間就背
    信部分犯行，有犯意聯絡及行為分擔，均為共同正犯。被告己○○所犯前開背信
    及毀損二罪間，不僅犯意各別，所犯構成要件復殊，應分論併罰之。爰審酌被告
    等與自訴人分別為兄弟、叔嫂關係，受自訴人委任管理房屋，竟任意違背任務而
    毀損該屋，惟所生危害非鉅，及其之目的、手段、被告己○○行為次數較被告乙○○為多，併被告己○○犯罪後雖僅坦承部分犯行，惟態度尚非不佳，被告乙○○犯罪後猶於本院開庭時態度惡劣，毫無悔意等一切情狀，分別量處如主文所示
    之刑。又查被告己○○、乙○○前均未曾受有期徒刑以上刑之宣告，有本院被告
    全國前案紀錄表一紙附卷可稽，本院認其經此教訓後，當知警惕，應無再犯之虞
    ，因認其所宣告之刑，以暫不執行為適當，併予宣告緩刑二年，以勵來茲而啟自
    新。
三、至自訴人雖以被告等任令前開房屋之木質地板腐壞、牆面水泥漆剝落及以水泥堵
    塞出水孔，亦有觸犯背信罪之嫌云云。惟按背信罪之成立，以處理他人事務之人
    ，有圖自己或第三人得不法利益，或圖加損害於本人之意思，而故為違背其任務
    之行為為要件，如僅因處理事務怠於注意，致其事務生不良之影響，則為處理事
    務之過失問題，既非故意為違背任務之行為，自不負若何罪賣（最高法二十二年
    上字第三五三七號判例參照）。經查前開房屋之木質地板及牆面有如前所述之損
    壞情形，固有相片六紙附卷可稽，惟被告二人均否認有故意損壞之行為，辯稱係
    因氣候潮濕所致，觀諸損壞情形亦無法判斷是否被告等故意為之，自訴人復未就
    前開損壞係被告等故意所致提出證據，揆諸首揭說明，尚難僅以損壞結果之發生
    ，遽謂被告二人有何背信之行為。至自訴人主張被告以水泥堵塞出水孔一節，不
    僅為被告等所否認，遍觀全卷亦無證據足資證明，自不能單憑自訴人之指訴即論
    被告二人有此背信犯行，併此敘明。
貳、無罪部分：
一、自訴意旨另以：被告己○○、乙○○於八十八年間遷離前開房屋時，意圖為自己
    不法之所有，竊取自訴人所有，置於該房屋內之除濕機及電視機各一台。又於八
    十八年十二月自訴人終止委任關係後，向自訴人委託代為管理前開房屋之丁○○
    及丙○○詐稱前開房屋為伊等所有，要求丁○○等交付押金新台幣（下同）三萬
    元及按月給付租金五千元，因認被告涉有竊盜及毀損罪嫌云云。
二、按犯罪事實應依證據認定之，無證據不得推定其犯罪事實。又不能證明被告犯罪
    者，應諭知被告無罪之判決。刑事訴訟法第一百五十四條、第三百零一條分別定
    有明文。次按認定不利於被告之事實，須依積極證據，苟積極證據不足為不利於
    被告事實之認定時，即應為有利於被告之認定，更不必有何有利之證據，亦經最
    高法院著有三十年上字第八一六號判例。
三、訊據被告己○○、乙○○堅決否認有右揭竊盜及詐欺之犯行，辯稱伊等遷入前開
    房屋時，屋內並無除濕機及電視機等電氣設備，自訴人所指除濕機及電視機均為
    其購買，己○○並辯稱伊係依其母甲○○指示出租房屋予丁○○等語。經查：自
    訴人主張被告二人竊取其除濕機及電視機，惟就前開電氣設備之存在及其所有權
    均未提出任何證據證明，自難憑自訴人片面指訴遽認被告二人有竊盜犯行。又查
    證人丁○○於本院調查中證稱伊與丙○○知悉房屋根本非被告等所有，故未交付
    被告金錢等語（見本院八十九年五月四日訊問筆錄）。按刑法第三百三十九條第
    一項詐欺罪之成立，以意圖為自己或第三人不法所有，以詐術使人將本人或第三
    人之物交付為要件。所謂以詐術使人交付，必須被詐欺人因其詐術而陷於錯誤，
    若其所用方法，不能認為詐術，亦不致使人陷於錯誤，即不構成該罪（最高法院
    四十六年台上字第二六０號判例參照）。是本件證人丁○○、丙○○既未因被告
    之行為陷於錯誤，揆諸前揭說明，被告二人自無詐欺罪成立之餘地。此外，復查
    無其他積極證據足資證明被告等有何竊盜及詐欺犯行，自屬不能證明其犯罪，此
    二部分均應為無罪之諭知。
據上論斷，應依刑事訴訟法第二百九十九條第一項前段、第三百三十四條、第三百四
十三條、第三百零一條第一項，刑法第三百四十二條、第三百五十四條、第二十八條
、第七十四條第一款，罰金罰鍰提高標準條例第一條前段，判決如主文。
中    華    民    國      八十九      年      六      月     十四       日
                                      臺灣基隆地方法院刑事第二庭
                                          法  官  姚  貴  美
右正本證明與原本無異。
如不服本判決，應於判決送達後十日內向本院提出上訴狀( 應附繕本 )，上訴於臺灣
高等法院。
                                          書記官  明  祖  斌
中    華    民    國      八十九      年      六      月     二十       日
附錄論罪法條：
刑法第三百四十二條
為他人處理事務，意圖為自己或第三人不法之利益或損害本人之利益，而為違背其任
務之行為，致生損害於本人之財產或其他利益者，處五年以下有期徒刑、拘役或科或
併科一千元以下罰金。
前項之未遂犯，罰之。
刑法第三百五十四條
毀棄、損壞前二條以外之他人之物或致令不堪用，足以生損害於公眾或他人者，處二
年以下有期徒刑、拘役或五百元以下罰金。


司法院資訊處製作；財團法人民間司法改革基金會備份。
